【裁判字號】    88,重訴,2861
【裁判日期】    900419
【裁判案由】    清償債務
【裁判全文】
臺灣臺北地方法院民事判決  八十八年度重訴字第二八六一號
    原      告  丙○○
    訴訟代理人  朱俊雄律師
    被      告  中央票券金融股份有限公司  設台北市○○○路○段一八八號十樓
    法定代理人  乙○○        .
    訴訟代理人  甲○○        .
                葉大殷律師
右當事人間請求清償債務事件，本院判決如左：
    主    文
被告應將如附表所示之本金最高限額抵押權移轉登記予原告。
原告其餘之訴駁回。
訴訟費用由被告負擔。
原告假執行之聲請駁回。
    事    實
甲、原告方面：
一、聲明：
  (一)先位聲明：
    1.被告應給付原告新台幣（下同）二千萬元及自起訴狀繕本送達被告翌日起至清
      償日止，按年息百分之五計算之利息。
    2.願供擔保，請准宣告假執行。
  (二)備位聲明：
    被告應將伊所有以坐落楊梅鎮○○○段二一０之八（起訴狀雖未聲明該共同擔保
    地號二一０之三０，惟抵押權設定契約書業為此項記載，茲予附記）地號於民國
    八十六年二月二十七日登記，收件年期為八十六年楊地字第四四一一號（起訴狀
    誤繕為八十六年楊地字第四四二號，惟依土地登記謄本所載，正確應為八十六年
    楊地字第四四一一號，兩造亦就此抵押權登記予以辯論，本院茲為更正）以祥邁
    企業有限公司為債務人，吳李春妹為義務人之本金最高限額抵押權二千四百萬元
    ，移轉登記予原告。
二、陳述：
  (一)訴外人祥邁企業有限公司（下稱祥邁公司）於民國八十六年二月間邀同訴外人吳
    李春妹、李志斌、陳榮福為連帶保證人，委請被告自八十六年二月二十八日起至
    八十七年二月二十七日止，在二千萬元額度內循環保證祥邁公司發行之商業本票
    ，並以吳李春妹所有坐落楊梅鎮二重溪二一０之八、二一０之三０地號（起訴狀
    漏載二一０之三０）土地為擔保，設定本金最高限額二千四百萬元之抵押權，且
    經登記在案。嗣祥邁公司因財務問題未於所發行之商業本票票載到期日前繳存票
    面金額於指定銀行以供兌付，被告旋依委任保證發行商業本票約定書墊款二千萬
    元，祥邁公司因此負有清償此墊款債務之責。迨八十七年四月間，時任被告公司
    總經理陳冠倫及被告公司之經辦人蘇金龍、李必勝乃與原告商議，陳稱因被告公
    司面臨中央銀行擬金融檢查在即，乃商量原告能否先代為償還上開祥邁公司積欠
    之二千萬元債務，原告經評估上開不動產擔保物之價值後，於被告同意將所清償
    之二千萬元債權及抵押權均讓與予原告後，始於八十七年四月十日委託訴外人鄭
    源誠自其設於彰化商業銀行西松分行帳戶轉帳五筆二百萬元及一筆一百萬元計一
    千一百萬元予彰化商業銀行城東分行被告公司帳戶，嗣再於八十七年七月十六日
    匯款九百萬元予被告。
  (二)原告既已清償祥邁公司所欠二千萬元債務，被告自應依清償協議將抵押權移轉予
    原告。惟被告經原告以電話、口頭要求，及於八十七年十一月十七日以書面催促
    辦理，仍未獲被告置理，顯已遲延，爰以起訴狀繕本之送達解除兩造間之上開清
    償協議，依此，被告負有回復原狀之義務，亦即應返還原告二千萬元。又如鈞院
    認上開清償協議不存在或無效，被告迄今均猶未行使其抵押權，自無受領上開二
    千萬元代為清償之權，復依不當得利法律關係請求返還二千萬元。為此，訴請判
    決如先位聲明所示。
  (三)又如鈞院認為先位聲明無理由，惟按「保證人向債權人為清償後，債權人對於主
    債務人之債權，於其清償之限度內，移轉與保證人」，而「抵押物不得由債權分
    離而為讓與或而為讓與或其他債權之擔保」，又「讓與債權時，該債權之擔保及
    其他從屬之權利，隨同移轉於受讓人」，已為民法第七百四十九條、第八百七十
    條、第二百九十五條所明訂。原告茲依此等規定，請求被告將上開抵押權登記移
    轉予原告，而訴請判決如備位聲明所示。
  (四)對被告抗辯之陳述：依兩造不爭之委任保證發行商業本票約定書、抵押權設定契
    約書所載，祥邁公司係委託被告在二千萬元額度內保證發行之商業本票，並由吳
    李春妹提供系爭土地供被告設定抵押，至系爭抵押權所擔保之原債權，抵押權設
    定契約書所載均為「按照委任保證發行商業本票約定書之約定」，是原債權僅指
    原委託保證發行商業本票無訛，易言之，僅該二千萬元之債權。又參酌抵押權設
    定契約書之其他約定事項第一條亦載系爭抵押權擔保範圍為「債務人及擔保品提
    供人為擔保債務人對抵押權人在本抵押權設定契約書所定之本金最高限額以內，
    現在所負（包括過去成立現在尚未清償）及將來所成立之借據（另立借據）、或
    （及）票據（及）約定書或（及）委託保證承銷簽證契約等作為本契約書之附件
    ，各該附件之規定及其效力同於本契約書）：：」，則系爭抵押權即或依其他約
    定事項書所載，僅限於債務人即祥邁公司及擔保品提供人（即吳李春妹所積欠被
    告之現在債務（委託發行商業本票之時間為八十六年二月二十八日）及該二人將
    來包括以票據或借據等向被告之借款，至第三人向被告之借款即或由祥邁公司或
    吳李春妹為保證或借票擔保，則不在原抵押權擔保之範圍內。而被告所稱祥邁公
    司未償之一千一百三十三萬九千四百六十五元既係訴外人泓福公司遲於八十七年
    始提供祥邁公司之六張支票向被告票貼現金，此顯非祥邁公司及吳李春妹向被告
    之借款，借款人應為泓福公司，且其成立時間亦係在原抵押權設定後幾達一年，
    充其量祥邁公司僅應就泓福公司借款所提出之票據負發票人之責，祥邁公司既非
    借款人，該筆一千一百三十三萬餘元之未償餘款即非原抵押權擔保之範圍。
三、證據：提出委任保證發行商業本票約定書影本乙份、土地登記謄本影本二份、存
    款存根聯影本六份、全行通收存款憑條副根影本乙份、申請書影本乙份為證。並
    聲請訊問證人陳冠倫、蘇金龍、李必勝。
乙、被告方面：
一、聲明：
  (一)原告之訴及假執行之聲請均駁回。
  (二)如受不利判決，願供擔保請准宣告免為假執行。
二、陳述：
  (一)祥邁公司委由被告保證發行之商業本票二千萬元於八十七年三月二十七日屆期後
    竟因拒絕往來而遭退票；又訴外人泓福國際股份有限公司（下稱泓福公司）同時
    於八十七年提供祥邁公司為發票人之支票六紙，至八十七年四月二十三日止，金
    額總計一千一百三十三萬九千四百六十五元，經泓福公司背書後交予被告收執，
    詎屆期後均遭以存款不足為由退票。總計被告對祥邁公司之二筆債權額總計三千
    一百三十三萬九千四百六十五元，先予敘明。
  (二)被告基於上述理由，要求祥邁公司連帶保證人丙○○即原告履行保證責任，原告
    雖於八十七年四月十四日匯入被告於彰化商業銀行城東分行帳戶一千一百萬元，
    復於同年七月十六日匯入九百萬元，總計匯入二千萬元清償祥邁公司之商業本票
    保證債務，但被告對祥邁公司尚有一千一百三十三萬九千四百六十五元之票據債
    權及利息暨違約金未獲清償。參照最高法院六十九年度台上字第一九二四號判例
    意旨，原告既係連帶保證人，自應與主債人祥邁公司負同一清償責任，而被告對
    於主債務人就實施抵押權受償或請求保證人清償，既得擇一行使，則對於主債務
    人負同一責任之連帶保證人，自亦得擇一請求。被告依前開判例所示對擔任連帶
    保證人之原告求償，自於法有據。且依委任保證發行商業本票約定書第八項所示
    ，連帶保證人於立約時已拋棄先訴抗辯權，再依「債務關係如於設定擔保物權而
    外並有保證人者，該主債務人不清償其債務時，依原則固應儘擔保物拍賣充償惟
    當事人間如有特別約定，仍從其約定」（參照最高法院十九年度上字第三三０、
    三十八年度台上字第三０七號號判例意旨），被告依約請求原告履行保證責任，
    自無不當得利情事。
  (三)依被告與吳李春妹簽立之抵押權設定契約書其他約定事項第一項約定，可知該抵
    押權所擔保之者係祥邁公司對被告所負之各種之債，又依抵押權設定契約書其他
    約定事項：「債務人及擔保品提供人為擔保債務對抵押權人（即被告）在本抵押
    權設定契約所定之本金最高限額以內，現在所負（包括過去成立現在尚未清償）
    及將來所成立之借款（另立借據、或（及）票據、或（及）約定書或（及）委託
    保證承銷簽證契約等作為本契約書之附件，各該附件之規定其效力同於本契約書
    ），以及其他一切債務及其利息、遲延利息、違約金、實行抵押權費用，以及因
    債務不履行而發生之全部損害賠償之債」，亦即其所擔保債權包含被告對債務人
    祥邁公司之借款及其他一切債權，亦即除借款或借款所簽發之票據外，其他一切
    債務亦包括在內。本件被告對祥邁公司既仍有一千一百三十萬九千四百六十五元
    及其遲延利息之票據債權，為原告所不否認，此項債權依前述約定當為抵押權所
    擔保範圍之債權，從而，抵押權存續期間內已發生之債權，因清償或其他事由而
    減少或消滅，原訂立之抵押契約依然有效，嗣後在存續期間內陸續發生之債權，
    債權人仍得對抵押物權利。清償部分債務之人仍不得請求移轉登記抵押權（參照
    最高法院六十六年度台上字第一０九七號判例意旨、七十六年四月十四日（七六
    ）廳民一字第二０五號函復台灣高等法院）。是祥邁公司對被告既尚負有一千一
    百三十三萬九千四百六十五元之票據債務未為清償，故在被告對祥邁公司之債權
    未獲全部清償前，自無拋棄擔保之抵押權而將抵押權讓與原告之理。
  (四)證人陳冠倫因背信案雖稱不認識原告，惟其與原告本即熟識，其證言即有偏頗，
    在此情形下其猶證稱：「他對原告說：『若你有清償你有一定權利，我沒有交代
    蘇金龍、李必勝原告清償後享有什麼權利』」、且稱：「他的清償是依照我們的
    業務程序辦理」。而證人蘇金龍就是否達成由原告清償二千萬元，則二千四百萬
    元抵押權移轉予原告，則證稱：「若有交代，我們也應簽報，在我印象中，沒有
    這樣的簽呈」，證人李必勝則證稱：「如有清償協議需上簽呈，但如蘇所述，並
    無此清償協議。」，因此，若有此清償協議，證人陳冠倫必交代承辦人處理，而
    原告必然需對承辦人員提起，不可能無任何文件，此乃一般銀行作業常識，原告
    主張有清償協議，不足採信。另原告為祥邁公司向被告借款之保證人，其代為清
    償後，本即可享有法律所規定之權利，證人陳冠倫稱：「若有清償你有一定權利
    」，應係指此而言，尚不能據此證明有清償合意之存在。
  (五)綜上，兩造間並無任何清償協議存在，原告本於保證人身份代償債務，被告亦無
    不當得利可言，原告之訴要無理由。
三、證據：提出委任保證發行商業本票約定書影本乙份、他項權利證明書影本乙份、
    商業本票及退票理由單影本各二份、台灣板橋地方法院八十七年度促字第二三八
    ０號支付命令及確定證明書影本各乙份、抵押權設定契約書及其他約定事項影本
    各乙份為證。並聲請訊問證人汪淑敏。
丙、本院依職權向桃園縣楊梅地政事務所調取八十六年楊地字第四四二號收件之抵押
    權設定卷、向台灣桃園地方法院調取八十七年度執字第一０二七０號拍賣抵押物
    強制執行卷。
    理    由
一、原告起訴主張祥邁公司於八十六年二月間邀同吳李春妹、李志斌、陳榮福為連帶
    保證人，委請被告自八十六年二月二十八日起至八十七年二月二十七日止，在二
    千萬元額度內循環保證祥邁公司發行之商業本票，並以吳李春妹所有坐落楊梅鎮
    二重溪二一０之八、二一０之三０地號土地為擔保，設定本金最高限額二千四百
    萬元之抵押權，且經登記在案。嗣祥邁公司未於所發行之商業本票票載八十七年
    三月二十七日到期日前繳存票面金額於指定銀行以供兌付，被告旋依委任保證發
    行商業本票約定書墊款二千萬元，祥邁公司因此負有清償此墊款債務之責。迨八
    十七年四月間，被告公司總經理陳冠倫與原告達成協議，由原告清償二千萬元，
    被告即將二千萬元債權及上開抵押權讓與予原告，原告因而於八十七年四月十日
    、七月十六日匯款二千萬元予被告。詎被告受領二千萬元後，遲未依上開清償協
    議將上開抵押權移轉登記予原告，函請催促仍未獲置理，爰提起本訴，以起訴狀
    繕本之送達解除兩造間之清償協議，依回復原狀法律關係請求被告返還所給付之
    二千萬元。又如鈞院認為上開清償協議有不存在或無效情事，被告未先行使擔保
    物權，則被告受領該二千萬元自無法律上理由，亦負有返還予原告之責，為此，
    訴請判決如先位聲明所示。再如鈞院認先位所請求之二千萬元無理由，則依民法
    第七百四十九條、第八百七十條、第二百九十五條規定，訴請判決如備位聲明所
    示等情；被告則以依被告與吳李春妹簽立之抵押權設定契約書可知該抵押權所擔
    保者係祥邁公司對被告所負之各種之債，祥邁公司於八十七年間簽發，經泓福公
    司背書交予被告收執，屆期均未獲兌現，面額計一千一百三十三萬九千四百六十
    五元之支票票款債務應在抵押權所擔保債務之範圍，雖原告清償二千萬元，仍無
    由請求移轉登記抵押權。又原告既為祥邁公司向被告借款之連帶保證人，自與祥
    邁公司負同一清償責任，被告就實施抵押權受償或請求保證人清償，既得擇一行
    使，則對於主債務人負同一責任之連帶保證人，自亦得擇一請求。被告依前開判
    例所示對擔任連帶保證人之原告求償，自於法有據。且依委任保證發行商業本票
    約定書第八項所示，連帶保證人於立約時已拋棄先訴抗辯權，被告依約請求原告
    履行保證責任，自無不當得利可言，原告之訴並無理由等語，資為抗辯。
二、原告主張祥邁公司於八十六年二月間邀同吳李春妹、李志斌、陳榮福為連帶保證
    人，委請被告自八十六年二月二十八日起至八十七年二月二十七日止，在二千萬
    元額度內循環保證祥邁公司發行之商業本票，並以吳李春妹所有坐落楊梅鎮二重
    溪二一０之八、二一０之三０地號土地為擔保，設定本金最高限額二千四百萬元
    之抵押權，且經登記在案。嗣祥邁公司未於所發行之商業本票票載八十七年三月
    二十七日到期日前繳存票面金額於指定銀行以供兌付，被告旋依委任保證發行商
    業本票約定書墊款二千萬元，祥邁公司因此負有清償此墊款債務之責。迨八十七
    年四月十日、七月十六日原告匯款二千萬元予被告等情，業據原告提出委任保證
    發行商業本票約定書影本乙份、土地登記謄本影本二份、存款存根聯影本六份、
    全行通收存款憑條副根影本乙份為證，且為被告所不爭執，自堪信為真實。
三、原告次主張其與被告公司總經理曾達成清償協議，亦即由原告清償二千萬元，被
    告再將對祥邁公司之債權及對吳李春妹之最高限額抵押權移轉登記予原告，但為
    被告所否認，並辯以陳冠倫被訴背信乙案業經台灣台北地方法院檢察署檢察官提
    起公訴，陳冠倫所為有利原告之證詞顯為偏頗之詞而不足採等語。經查：
  (一)證人陳冠倫即被告公司前總經理雖到場證稱：伊曾口頭同意如原告清償二千萬元
    ，將抵押權及債權讓與予原告等語（見本院九十年二月二十六日言詞辯論筆錄）
    ，並提出承諾書影本乙份為證。然關於原告清償二千萬元之手續，陳冠倫僅交辦
    被告公司業務部承辦人員受領二千萬元之清償事宜，但就原告清償二千萬元後，
    被告負有將對吳李春妹之最高限額抵押權移轉登記予原告之義務，陳冠倫則未併
    同交辦被告公司業務部，此復經證人陳冠倫證述在卷，是則，倘陳冠倫確曾同意
    此等清償協議，自陳冠倫為被告公司總經理，就受領二千萬元清償事宜猶交辦被
    告公司承辦人員處理而非親自處理之情以觀，關於被告公司將對吳李春妹之最高
    限額抵押權移轉登記予原告承辦手續理當交由被告公司之承辦人員併同處理，然
    陳冠倫卻未為此事項之交辦，陳冠倫證述曾與原告達成清償協議等語，非無疑義
    。況證人蘇金龍、李必勝即被告公司業務部承辦人員同證稱任何事項之交辦均應
    有簽呈，即便是總經理指示亦不能省略等語（見本院八十九年四月十日言詞辯論
    筆錄），益徵陳冠倫未交待承辦人員處理抵押權移轉登記事宜悖於常理，從而，
    關於被告公司於原告清償二千萬元後應將對吳李春妹最高限額抵押權移轉予原告
    之協議，難信真實。
  (二)次就證人陳冠倫提出之承諾書論之，該承諾書乃原告委由他人打字而擬定，再送
    至被告公司處理，已經原告陳述明確，是該承諾書非被告公司公文、簽呈甚明，
    倘該承諾書確送至被告公司，且送至總經理辦公室交由陳冠倫簽認，此等攸關被
    告公司抵押權讓與重要事項，被告公司理應出具正式公文後再用印發文，惟該承
    諾書上僅有陳冠倫簽名，亦無任何時間之註記，故該承諾書是否在陳冠倫任職被
    告公司期間簽署，則乏證據可明。且依承諾書上僅記載：「有關丙○○先生（即
    祥邁企業有限公司授信案連帶保證人）在履行其對祥邁企業有限公司之保證責任
    後，本公司將讓與對祥邁公司之債權及抵押權乙事，本公司確曾於祥邁公司發生
    逾期當時，要求保證人（即丙○○先生）代位償還新台幣貳仟萬元並口頭同意將
    本公司對祥邁公司之債權及抵押權讓與丙○○先生。」等語，並無來文者之具名
    ，亦無事先書立「承諾人」或「立具人」之類等字句，陳冠倫何以知悉應在此文
    書上署名，且為何僅簽署「冠倫」？甚且看到該文書置於辦公桌上即簽名（參本
    院九十年二月二十六日言詞辯論筆錄），陳冠倫簽署該承諾書之流程有違事理，
    因此該承諾書縱為陳冠倫署名承諾，但陳冠倫是否以被告公司總經理名義為之，
    尚無法證明，自不得以該承諾書作為陳冠倫代表被告公司所為債權及最高限額抵
    押權讓與承諾之證明。
  (三)從而，被告公司前總經理陳冠倫與原告達成清償協議之事實無法證明，原告此項
    事實之陳述不能採信，因此，原告主張被告迄未辦理抵押權移轉登記，已給付遲
    延，茲以起訴狀繕本之送達解除清償協議，復依回復原狀法律關係訴請給付二千
    萬元，於法無據，不能准許。
四、原告雖又主張清償協議如不存在或無效，被告應先就擔保物權求償，被告受領原
    告二千萬元並無法律上原因，依不當得利法律關係訴請給付二千萬元云云。惟依
    委任保證發行商業本票之記載，原告與抵押品提供者吳李春妹均為祥邁公司委任
    被告保證發行商業本票之連帶保證人，依民法第二百七十二條之規定，原告與吳
    李春妹就祥邁公司積欠被告之債務各負全部給付之責。從而，不論原告基於何等
    原因提出清償，原告既因為連帶保證人而與祥邁公司同負有清償二千萬元之責，
    被告本於委任保證發行商業本票約定書受領原告清償祥邁公司積欠之二千萬元，
    自屬有據，原告主張被告無法律上原因受領二千萬元，依不當得利法律關係請求
    被告給付二千萬元，於法未合，應予駁回。
五、原告再主張被告應將其對吳李春妹之最高限額抵押權移轉登記予原告，被告復辯
    以祥邁公司尚有債務未償，吳李春妹之最高限額抵押權對此等債務仍生擔保之效
    力云云，經查：
  (一)按除契約另有訂定外，抵押權所擔保者為原債權、利息、遲延利息，及實行抵押
    權之費用，民法第八百六十一條定有明文。是以原債權、利息、遲延利息及實行
    抵押權之費用為法定之抵押權擔保範圍，而前開法條所謂「契約另有訂定」者，
    當係指抵押權所擔保債權範圍可由當事人之意思另行約定予以擴張或減縮，此項
    約定，於辦理登記時，自亦應併予登記（最高法院四十七年台上字第五三四號判
    例參照）。本件抵押權設定契約書擔保權利總金額雖僅記載「本金最高限額新台
    幣貳仟肆佰萬元正」，但參以擔保範圍之利息、遲延利息、違約金載明「按照委
    任保證發行商業本票約定書之約定」，及委任保證發行商業本票乃以二千萬元為
    限額等情，足認本件抵押權之設定乃為擔保祥邁公司委任被告於二千萬元限度內
    保證發行商業本票所生墊款債務、利息、遲延利息及違約金等債務，本件抵押權
    所擔保債權範圍自以此部分為限。雖抵押權設定契約書所附其他約定事項第一條
    載有：「債務人及擔保品提供人為擔保債務對抵押權人（即被告）在本抵押權設
    定契約所定之本金最高限額以內，現在所負（包括過去成立現在尚未清償）及將
    來所成立之借款（另立借據、或（及）票據、或（及）約定書或（及）委託保證
    承銷簽證契約等作為本契約書之附件，各該附件之規定其效力同於本契約書），
    以及其他一切債務及其利息、遲延利息、違約金、實行抵押權費用，以及因債務
    不履行而發生之全部損害賠償之債：：」，惟揆諸抵押權設定契約書之記載，此
    其他約定事項乃「交付利息日期及方法之依據」，且屬「聲請登記以外之約定事
    項」，應與抵押權擔保債權之範圍無涉，自不得以抵押權設定契約書其他約定事
    項之上開記載認為被告業與吳李春妹另行擴張抵押權擔保之範圍。另被告並不否
    認祥邁公司積欠之一千一百三十三萬九千六百四十五元票據債務乃泓福公司之票
    貼債務，祥邁公司僅為支票發票人等情，則此票據債務非本於委任保證發行商業
    本票所生，至為明確，自不在抵押權擔保之範圍，被告以此其他約定事項辯稱抵
    押權擔保之範圍不以委任保證發行商業本票約定書所生債務為限，要無依據，不
    能採取。再者，因委任保證發行商業本票所生遲延利息、違約金亦在本件抵押權
    擔保範圍，已如前述，是祥邁公司因被告保證發行商業本票而積欠二千萬元，是
    否另積欠遲延利息、違約金，原告所清償二千萬元是否已完全清償祥邁公司對被
    告所負債務？則查，關於祥邁公司積欠被告債務數額，被告於行使本件擔保物權
    時所請求之債權金額，為本金二千萬元，及自八十七年七月十六日起之遲延利息
    與違約金，有本院向台灣桃園地方法院調取八十七年度執字第一０二七０號拍賣
    抵押物卷宗所附強制執行聲請狀可稽，亦即以被告於該拍賣抵押物強制執行事件
    主張之債權數額，與原告於八十七年四月十日、同年七月十六日清償二千萬元之
    事實相互對照，原告既於八十七年七月十六日將祥邁公司所積欠之二千萬元全數
    清償，自無由再自八十七年七月十六日起計算遲延利息，由此可見，祥邁公司因
    委任保證發行商業本票而積欠被告之債務關係已於八十七年七月十六日原告清償
    完畢而告消滅，本件抵押權所擔保之債務已全然消滅，當可認定。
  (二)次按保證人向債權人為清償後，債權人對於主債務人之債權，於其清償之限度內
    ，移轉與保證人，民法第七百四十九條定有明文，而所謂連帶保證，其本質仍屬
    保證，連帶保證人向債權人為清償後，自有上開規定之適用。又民法第七百四十
    九條之規定，具有法定債權移轉之性質，故若干有關債權讓與之規定，於保證人
    之代位亦有其適用。亦即該債權之擔保及其他從屬權利應隨同移轉於保證人（民
    法第二百九十五條規定參照）。本件原告為祥邁公司委任被告保證發行商業本票
    之連帶保證人，吳李春妹則不僅為連帶保證人，且為抵押品提供者，原告嗣並於
    八十七年四月十日、同年七月十六日清償祥邁公司積欠被告之二千萬元債務，祥
    邁公司本於委任保證發行商業本票而積欠被告之債務並於八十七年七月十六日消
    滅，均如前述，則依上開說明，被告應於原告清償之二千萬元限度內，將被告對
    祥邁公司之二千萬元債權及對吳李春妹之本金最高限額二千四百萬元之抵押權移
    轉登記予原告，被告既為此債權讓與人卻迄未辦理，原告備位聲明訴請被告將其
    對吳李春妹之上開如附表所示本金最高限額抵押權移轉登記予原告，難謂未合，
    應予准許（七十年八月十二日（七０）廳民一字第０六０九號函復台灣高等法院
    ）。
六、原告先位聲明之請求既經駁回，其假執行之聲請自失所附麗，併駁回之。
七、本件事證已臻明確，兩造其餘攻擊防禦方法均與判決結果不生影響，爰不再一一
    論述，附此敘明。
據上論結，原告之訴為一部有理由，一部無理由，依民事訴訟法第七十九條但書，判
決如主文。
中      華      民      國    九十    年      四      月      十九      日
                                            民事第一庭法      官  許純芳
右為正本係照原本作成。
如對本判決上訴，須於判決送達後廿日內向本院提出上訴狀。
中      華      民      國    九十    年      四      月      十九      日
                                                      法院書記官  劉碧輝
附表：
土地坐落：桃園縣楊梅鎮○○○段二一０之八、二一０之三０地號，
所有權人：吳李春妹
權利種類：抵押權
權利人：中央票券金融股份有限公司
收件年期：八十六年楊地字第四四一一號
登記日期：民國八十六年二月二十七日
債權範圍：全部
權利價值：本金最高限額新台幣貳仟肆佰萬元
存續期間：自八十六年二月二十五日至一一六年二月二十四日
債務人：祥邁企業有限公司
設定權利範圍：全部
設定義務人：吳李春妹


司法院資訊處製作；財團法人民間司法改革基金會備份。
